【裁判字號】    92,訴,566
【裁判日期】    921020
【裁判案由】    營利事業所得稅
【裁判全文】
高雄高等行政法院裁定                              九十二年度訴字第五六六號
    原      告  新興電機工業有限公司
    代  表  人  甲○○
    被      告  財政部高雄市國稅局
    代  表  人  乙○○  局長
    訴訟代理人  丙○○
右當事人間因營利事業所得稅事件，原告不服財政部中華民國九十二年三月二十日台
財訴字第第0000000000號訴願決定，提起行政訴訟。本院裁定如左：
    主  文
原告之訴駁回。
訴訟費用由原告負擔。
    理  由
一、按原告之訴，不備起訴要件者，行政法院應以裁定駁回之，為行政訴訟法第一百
    零七條第一項第十款所明定。又提起撤銷訴訟，須以經過合法訴願為前提，其未
    經合法訴願程序，遽提起行政訴訟，自非法之所許，此觀行政訴訟法第四條第一
    項規定自明。次按納稅義務人對於核定稅捐之處分如有不服，依核定稅額通知書
    所載有應納稅額或應補徵稅額者，應於繳款書送達後，於繳納期間屆滿翌日起算
    三十日內，依規定格式，明理由，連同證明文件，申請復查；納稅義務人對稅
    捐稽徵機關之復查決定，如有不服，得依法提起訴願及行政訴訟，為稅捐稽徵法
    第三十五條第一項第一款、第三十八條第一項所明定。是申請復查，為提起訴願
    以前必先踐行之程序，若未經復查而逕行提起訴願、再訴願，自非法之所許（改
    制前行政法院六十二年判字第九十六號判例參照）。
二、本件原告起訴意旨略以：原告八十六年度營利事業所得稅結算申報，原列報營業
    收入新台幣（下同）一五、四六五、二九五元，非營業收入五三、二０四元，並
    依擴大書面審核標準即淨利率百分之六，申報全年所得額為九三一、一三六元，
    詎被告以原告漏報營業收入，而更正核定營業收入為一六、五０二、七００元，
    除就漏報部分裁罰一八、一００元外，另依同業利潤標準即淨利率百分之十四，
    核定營業淨利二、三一０、三七八元，加計非營業收入五三、二三一元，合計二
    、三六三、六０九元，稅額五八０、九０二元，應補稅額三五八、一二四元，經
    原告申請復查主張，被告既認定原告並未漏報營業收入，而撤銷罰鍰處分，自應
    就淨利之計算回復以淨利率百分之六為標準，蓋原告係就被告之更正核定通知書
    及罰鍰處分書申請復查，雖未特別表明對淨利率百分之十四不服，然既已對漏報
    收入不服，則與其相關之營業淨利率變動，當然包括在內，因被告係基於原告漏
    報營業收入，始將淨利率由百分之六提高至百分之十四，又原更正核定通知書僅
    記載「依同業利潤標準核定」，原告非稅法專家，自無法明瞭其意義，為此訴請
    訴願決定及原處分（含復查決定）關於調整淨利率為百分之十四部分均撤銷等語
    。
三、經查，原告八十六年度營利事業所得稅結算申報，列報營業收入一五、四六五、
    二九五元，非營業收入五三、二０四元，自行依擴大書面審核標準（純益率百分
    之六）申報全年所得額九三一、一三六元，並經被告核定在案，嗣經查獲原告涉
    嫌漏報營業收入，被告乃以原告漏報營業收入一、０三七、四０五元，更正核定
    營業收入一六、五０二、七００元，並因原告逾期未提供相關帳簿憑證供核，遂
    依其行業性質按製造業─發電、輸電、配電、機械製造修配業同業利潤標準（行
    業代號三一一一─一二，淨利率百分之十四）核定營業淨利二、三一０、三七八
    元，加計非營業收入五三、二三一元，核定全年所得額為二、三六三、六０九元
    ，應補徵稅額三五八、一二四元，另就漏報營業收入部分，按所漏稅額處以０．
    五倍之罰鍰等情，為兩造分別陳明在卷，復有原告八十六年度營利事業所得稅結
    算申報書、被告更正核定通知書、民國（下同）九十年三月二十六日財高國稅法
    違字第九００九三一號罰鍰處分書附原處分卷可稽，洵堪認定。
四、按最高行政法院即前行政法院六十二年判字第九十六號判例略謂：「本件原告五
    十六年度營利事業所得稅結算申報，經被告官署調查核定後，僅以原料耗用部分
    申請復查，對於折舊部分並無異議，是其就折舊部分，一併提起訴願，自非法之
    所許。」七十五年判字第二０六三號判例亦謂：「稅捐稽徵機關在第一次復查決
    定作成以前，納稅義務人補提理由，凡與其原來敘明之理由有所關連，復足以影
    響應納稅額之核定者，稅捐稽徵機關均應自實體上予以受理審查，併為復查決定
    。」是就復查機關在辦理復查案件時，是否僅能針對申請復查之事項範圍進行調
    查決定，抑或可以就該課稅處分事件整體重新調查決定，揆諸上開判例意旨，我
    國實務上係採爭點主義見解，認為只能針對申請復查事項為調查決定（陳清秀著
    稅法總論，九十年十月第二版第六二四頁參照）。查，本件原告復查時僅就其銷
    售中古引擎發電機二台及相關零組件，及並聯盤、汽缸套十缸及活塞環等並未出
    貨，主張無漏報營業收入，此有原告提出之復查申請書、申復書及補充說明書附
    原處分卷足稽。是原告僅就營業收入項目申請復查，並未對被告初查核定依同業
    利潤標準淨利率百分之十四，核定其營業淨利部分，一併申請復查。原告雖主張
    其係就被告之更正核定通知書及罰鍰處分書申請復查，固未特別表明對淨利率百
    分之十四不服，然既已對漏報營業收入不服，則與其相關之營業淨利率變動，當
    然包括在內云云。然按財政部頒訂之各年度營利事業各業所得額標準及同業利潤
    標準，其營業淨利率標準因不同行業別而有不同之標準，亦即不同行業應分別適
    用各該行業淨利率，且其標準為一固定之百分比，同一行業所適用之淨利率均相
    同，故營利事業應適用之淨利率標準，與公司之營業收入多寡無關，原告上開主
    張顯係將營業淨利率，與營利事業所得稅稅率因所得不同應適用不同稅率之觀念
    相混淆，自不足採。則本件原告訴願時始對依同業利潤標準核定不服，揆諸首揭
    說明，此部分既未踐行復查程序而逕行提起訴願，即非法之所許。訴願決定從程
    序上予以駁回，並無不合，原告復提起本件行政訴訟，自屬不備起訴要件，應予
    駁回。
五、依行政訴訟法第一百零七條第一項第十款、第一百零四條、民事訴訟法第九十五
    條、第七十八條，裁定如主文。
中      華      民      國    九十二    年      十      月      二十    日
                              高雄高等行政法院第一庭
                                          審判長法官  陳光秀
                                          法      官  楊惠欽
                                          法      官  李協明
右為正本係照原本作成。
如不服本裁定，應於裁定送達後十日內以書狀敘明理由，經本院向最高行政法院提出
抗告（須按對造人數附具繕本）；並應預繳送達用掛號郵票六份（每份三十四元）。
中      華      民      國    九十二    年      十      月      二十    日
                                          法院書記官  蔡玫芳


司法院資訊處製作；財團法人民間司法改革基金會備份。
